臺灣高雄地方法院交通事件裁定　　　　 96年度交聲字第905號
原處分機關　交通部公路總局臺北區監理所花蓮監理站
異　議　人　甲○○
上列異議人即受處分人因違反道路交通管理處罰條例案件，對於
交通部公路總局臺北區監理所花蓮監理站中華民國96年8 月31日
違反道路交通管理事件裁決書（原處分案號：花監違字第裁44－
B00000000 號）聲明異議，本院裁定如下：
    主  文
異議駁回。
    理  由
一、原處分意旨略以：異議人即受處分人（下稱異議人）甲○○
    於民國96年6 月30日17時15分許，騎乘車號XWW－615號重機
    車，行經高雄市○○路與公園路有燈光號誌管制之交叉路口
    闖紅燈，經員警當場鳴笛欄停，示意其停車受檢，異議人拒
    絕停車受檢並加速逃逸，經警記明車牌號碼、車型後，逕行
    舉發，爰依道路交通管理處罰條例第53條第1 項、第60條第
    1 項之規定，分別裁處異議人罰鍰新臺幣（下同）1,800 元
    及3,000 元等情。聲明異議意旨則以：異議人係因先前在高
    雄市新興區某處電話亭撥打公共電話，將皮包遺留在電話亭
    內，嗣於騎乘機車行經舉發違規地點時始發覺，且因異議人
    學生，經濟能力有限，該皮包對於異議人有維持生活上之必
    要，急於返回電話亭尋回失物，致有上開違規，符合行政罰
    法第13條緊急避難之規定，爰依法聲明異議等語。
二、按本條例（道路交通管理處罰條例）所稱車輛，係指在道路
    上以原動機行駛之汽車（包括機器腳踏車）或以人力、獸力
    行駛之車輛；又汽車駕駛人，行經有燈光號誌管制之交岔路
    口闖紅燈者，處新臺幣1,800 元以上5,400 元以下罰鍰；汽
    車駕駛人，駕駛汽車有違反本條例之行為，經交通勤務警察
    或依法令執行交通稽查任務人員制止時，不聽制止或拒絕停
    車接受稽查而逃逸者，除按各該條規定處罰外，處新臺幣3,
    000 以上6,000 元以下罰鍰，道路交通管理處罰條例第3 條
    第8 款、第53條第1 項、第60條第1 項分別定有明文，亦即
    該條例所稱之汽車，均包含機器腳踏車（機車）在內。查異
    議人於前揭時、地，騎乘上開機車，行經有燈光號誌管制之
    交叉路口闖紅燈，經交通勤務警察當場鳴笛欄停，示意其停
    車受檢，異議人拒絕停車接受稽查而逃逸等情，為異議人所
    不爭執，並有舉發違規通知單及裁決書1 份在卷可稽，異議
    人確有違反道路交通管理處罰條例第53條第1 項、第60條第
    1 項規定之事實，足堪認定。
三、次按因避免自己或他人生命、身體、自由、名譽或財產之緊
    急危難而出於不得已之行為，不予處罰。但避難行為過當者
    ，得減輕或免除其處罰，行政罰法第13條固有明文，然該條
    所稱之緊急避難，其要件包括須客觀上有緊急危難狀態存在
    ，行為人主觀出於救助之意思，所為之避難行為，須與目的
    相當且採取損害最小之方式為之，亦即仍須符合比例原則。
    本件異議人僅係皮包遺落電話亭，並非已遭侵奪，非立即追
    回即有喪失之虞，且依聲明異議意旨，僅因異議人身為學生
    ，資力有限，難於承擔皮包內財物遺失之損害，並非其內有
    何非立即取回，對於其生命、身體、自由、名譽或財產即有
    急迫危害之情事，客觀上已不符緊急危難狀態；況禁止駕駛
    人闖越交叉路口之紅燈號誌，係為防止車輛在交叉路口十字
    交會處發生碰撞，旨在保護駕駛人本身及其他參與道路交通
    者之生命、身體安全，其保護法益至關重大，除為救火、緊
    急送醫等絕對不能延遲，非冒交叉路口發生碰撞風險而出於
    不得已而闖越紅燈之行為，始克相當。本件異議人僅為尋回
    遺留在電話亭內之皮包財物，竟違反上開保護人身安全之重
    大規範，所欲達成之目的顯難與上開規定所欲保護之人身法
    益相比，違反比例原則，自不合緊急避難之要件，不得免罰
    。
四、原處分機關因認異議人上開違規事實明確，依道路交通管理
    處罰條例第53條第1 項、第60條第1 項之規定，對於異議人
    分別裁處各該規定之罰鍰最低額1,800 元及3,000 元，依異
    議人本件違規情節，雖不無裁罰偏低之嫌，惟因仍在各規定
    所定罰鍰金額之範圍內，其裁量即無違法，應予維持。異議
    人以其違規行為符合緊急避難規定為由，聲明異議，為無理
    由，應予駁回，爰依道路交通案件處理辦法第19條，裁定如
    主文。
中　　華　　民　　國　　96　　年　　11　　月　　26　　日
                  交通法庭    法　官  林柏壽
以上正本證明與原本無異。
如不服本裁定，應於收受送達後5 日內以書狀向本院提出抗告。
中　　華　　民　　國　　96　　年　　11　　月　　30　　日
                              書記官  林國龍
